臺灣板橋地方法院刑事判決　　　　　　　95年度訴字第2565號
公　訴　人　臺灣雲林地方法院檢察署檢察官
被　　　告　乙○○
上列被告因違反期貨交易法案件，經察官提起公訴（臺灣雲林地
方法院檢察署九十三年度偵字第一二００號、第一二六七號、第
二四二二號、第一六０二號），因被告於本院準備程序中為有罪
之陳述，經本院合議庭裁定以簡式審判程序審理，判決如下：
    主  文
乙○○共同違反「非期貨商不得經營期貨交易業務」之規定，處
有期徒刑參月，減為有期徒刑壹月又拾伍日。
    事  實
一、乙○○並非期貨商，依法不得經營期貨交易業務，或為期貨
    經紀商、期貨自營商，亦不得辦理期貨結算機構業務，竟基
    於與江奇昌、周聯聰（綽號「老闆」，集團首腦，業由臺灣
    雲林地方法院審結）之犯意聯絡，自民國九十三年一月底某
    日起迄九十三年三月十日查獲止之期間內，由江奇昌、周聯
    聰分別於全國各地設立非法期貨交易盤口，附表一部分由乙
    ○○負責操作。即先由江奇昌、周聯聰擬妥期指進出點，再
    指示當地負責操盤人乙○○，在技術KD指標低檔或高檔時，
    對各地下盤口作同步買進、賣出之動作，並於特定時間點同
    步平倉，藉此「市場單」（或稱「消息單」、「職業單」）
    操作方式重創其它地下期貨盤口，企圖整合全國地下期貨市
    場，且於其所屬各盤口所在地點，以期貨市場之台股指數為
    標的，從事對於下單之人收取每點新台幣（下同）一百元或
    每點二百元計算、每口三至四點手續費（保證金），而接受
    不特定人下單後，同時向合法期貨交易市場，及地下期貨交
    易市場下單（俗稱AB單），再以當日收盤價與下單時之點數
    差距計算漲跌贏損金額並辦理結算之槓桿交易，以此方式經
    營非法地下期貨交易及結算業務牟利，嚴重影響正常股市發
    展及我國金融秩序。嗣經臺灣雲林地方法院檢察署檢察官指
    揮內政部刑事警察局，於九十三年三月十日指揮員警搜索，
    扣得附表二所示之物，另在附表一所示之處，扣得附表一編
    號八所示之物。
二、案經內政部刑事警察局移送臺灣雲林地方法院檢察署檢察官
    偵查起訴，本院於準備程序進行中，被告就被訴事實為有罪
    之陳述，經告知被告簡式審判程序之旨，並聽取當事人之意
    見後，裁定進行簡式審判程序。
    理  由
一、上揭犯罪事實，業據被告乙○○坦承不諱，核與共同被告江
    奇昌供述情節相符，並有財政部證券暨期貨管理委員會九十
    三年度台財證七字第九三０一０一一０五號函、九十三年度
    台財證七字第九三０一一二一五七號函、九十三年度台財證
    七字第九三０一一七一八三號函、證人蔡櫻瑜（財政部證券
    暨期貨管理委員會稽核人員）當庭製作之「被告等違反期貨
    交易法犯罪類型手抄稿」在卷可稽，並有附表一編號八及附
    表二所示之物扣案足資佐證，被告犯行，堪予認定。
二、本案被告行為後，刑法及其施行法業於九十五年七月一日修
    正施行，關於新舊法律變更之比較適用，原則上應就罪刑有
    關之共犯、未遂犯、想像競合犯、牽連犯、連續犯、結合犯
    ，以及累犯加重、自首減輕暨其他法定加減原因（如身分加
    減）與加減例等一切情形，綜其全部罪刑之結果而為比較（
    最高法院九十五年第八次會議關於中華民國刑法九十四年修
    正施行後之法律比較適用決議第一點第(四)小點參照），而此
    次修法與本案罪刑相關者，有刑法第十一條、第二十八條、
    第三十三條第五款等規定，本院認(一)修正後刑法第十一條已
    明定刑法總則於其他法律有刑罰或「保安處分」之規定者，
    亦適用之，依其立法理由，僅為使法規範明確，非法律變更
    ；(二)就共同正犯部分，修正後刑法第二十八條雖修正為二人
    以上共同「實行」犯罪之行為者，皆為正犯，然本案被告無
    論依修正前或修正後之刑法第二十八條，均屬共同正犯；(三)
    就刑法第三十三條第五款部分言之，修正後刑法第三十三條
    第五款亦已將罰金刑調整為新臺幣一千元以上，以百元計算
    ，故依前述標準換算後，本條項罰金刑度最低刑部分已變更
    為「新臺幣一千元以上」。經比較前後規定之刑度，應以修
    正前之規定對被告較為有利，合先敘明。
三、核被告所為，觸犯期貨交易法第一百十二條第二款「未經許
    可，擅自經營期貨結算機構者。」、第三款「違反第五十六
    條第一項『非期貨商除本法另有規定者外，不得經營期貨交
    易業務。』之規定者。」上述二種行為，盤中收單，盤後結
    算，為期貨交易之接續行為，應論以情節較重之第三款「違
    反非期貨商不得經營期貨交易業務」罪名論處。被告與江奇
    昌等人之間有犯意之聯絡，行為之分擔，為共同正犯。又期
    貨交易法第一百十二條第二、三款之「期貨結算業務、期貨
    交易（經紀、自營）業務」，所謂之「業務」，係指以反覆
    經營期貨交易行為為目的之社會活動者而言，性質上本即包
    含繼續多次經營期貨之交易行為，為「營業犯」性質之包括
    一罪，並無連續犯規定之適用（最高法院九十二年度臺上字
    第四八二０號判決意旨參照）。爰審酌被告為初犯，素行尚
    佳，及其犯罪之情節，所分任之職務，經營時間常短，對國
    家金融秩序造成破壞，藉前揭犯罪所獲利益不低，不容輕縱
    ，然犯後未為無謂辯解而坦認犯行，應有悔改之意等一切情
    狀，量處如主文所示之刑，以示懲儆。又被告犯罪時間係在
    九十六年四月二十四日以前，所犯之罪合於中華民國九十六
    年罪犯減刑條例第二條第一項第三款之規定，依法減其刑期
    二分之一。
四、末按刑法第三十八條第一項第一款、第二項雖已將「左列」
    改為「下列」，「犯人」改成「犯罪行為人」，然因沒收屬
    於從刑，依照前揭最高法院九十五年五月二十三日第八次刑
    事庭會議決議第一點第(五)小點：「從刑附屬於主刑，除法律
    有特別規定者外，依主刑所適用之法律」，本案關於刑法修
    正前後之比較適用，整體言之，既應以修正前之刑法對被告
    較為有利，則從刑部分亦應一體適用修正前刑法之規定。從
    而，扣案如附表一編號八所示物，為被告所有，且為犯罪所
    用，依修正前刑法第三十八條第一項、第二款宣告沒收之。
    另附表三所示之物，業經臺灣雲林地方法院以九十四年度訴
    字第五九０號判決宣告沒收，不予在本案重覆宣告沒收。
據上論斷，應依刑事訴訟法第二百七十三條之一第一項、第二百
九十九條第一項前段，期貨交易法第一百十二條第一項第三款、
刑法第二條第一項、第十一條、第二十八條、修正前刑法第三十
八條第一項第二款，中華民國九十六年罪犯減刑條例第二條第一
項第三款、第七條，判決如主文。
本案經檢察官黃仙宜到庭執行職務。
中　　華　　民　　國　　96　　年　　9 　　月　　10　　日
                  刑事第九庭  法　官  潘  翠  雪
上列正本證明與原本無異。
如不服本判決，應於送達後十日內敘明上訴理由，向本院提出上
訴狀
                              書記官  江  文  彬
中　　華　　民　　國　　96　　年　　9 　　月　　10　　日
附錄本案論罪科刑法條全文：
期貨交易法第112條
有下列情事之一者，處7年以下有期徒刑，得併科新臺幣3百萬元
以下罰金：
一  未經許可，擅自經營期貨交易所或期貨交易所業務者。
二  未經許可，擅自經營期貨結算機構者。
三  違反第 56 條第 1 項之規定者。
四  未經許可，擅自經營槓桿交易商者。
五  未經許可，擅自經營期貨信託事業、期貨經理事業、期貨顧
    問事業或其他期貨服務事業者。
六  期貨信託事業違反第 84 條第 1 項規定募集期貨信託基金者
    。
七  違反第 106 條、第 107 條或第 108 條第 1 項之規定者。
附表一
┌──┬────────────────────────────┐
│編號│操作方式                                                │
├──┼────────────────────────────┤
│一  │交易盤口：台北縣三峽鎮○○路一四三號。                  │
├──┼────────────────────────────┤
│二　│交易期間：自93年1月底起迄查獲為止。                     │
├──┼────────────────────────────┤
│三  │操 作 者：乙○○（原由乙○○之堂哥林文福負責，已歿）    │
│　  │          乙○○使用電話：0000000000、00－00000000號    │
├──┼────────────────────────────┤
│四　│交易方式：接受甲○○（電話0000000000）、「阿財」「阿全（│
│　  │          電話00－00000000）」、「新光（電話00－00000000│
│    │          ）」、「柑園（電話00－00000000）」等不特定人，│
│　  │          撥打該盤口接單用00－00000000號電話下單，再轉向│
│    │          京華證券公司下期貨指數單，每日第一盤時間為上午│
│    │           8時47分，最後一盤時間為下午1時45分，以下單後 │
│    │          1分鐘之第一盤決定成交價格，每點漲跌以 2百元計 │
│    │          算盈虧，採當天沖銷。                          │
├──┼────────────────────────────┤
│五　│手 續 費：每點每口收取2百元手續費。                     │
├──┼────────────────────────────┤
│六  │交易工具：電腦（「轟天雷系統」看盤軟體）、傳真機、電    │
│    │          話（接單用00－00000000）、錄音機。            │
├──┼────────────────────────────┤
│七　│匯款帳戶：國泰世華銀行學府分行（帳號000000000000號）    │
│　  │          合作金庫銀行桃園分行（帳號000000000000號）    │
│　  │          中國農民銀行三峽分行（帳號00000000000號）     │
├──┼────────────────────────────┤
│八　│扣押證物：文件資料 1批、聯絡簿1本、看盤螢幕3台、傳真機1 │
│    │          台、電話3台、錄音機2台、滑鼠1個、電腦鍵盤1個、│
│    │          電腦主機1台、銀行存摺5本。                    │
└──┴────────────────────────────┘
附表二：
┌────────────────┬──────────────┐
│品名及數量                      │搜索地點                    │
├────────────────┼──────────────┤
│電腦主機2 部、螢幕4 部、滑鼠2 個│嘉義縣六腳鄉六斗村尾300號盤 │
│、ADSL上網設備4 套、錄音機8 台、│口處查獲                    │
│電話11具、計算機5 台、傳真機1 台│                            │
│、UPS 不斷電系統1 個、錄音帶2 捲│                            │
│、交易明細記帳單1 疊、筆記本6 本│                            │
│、支票及匯款通知單7 張、未登摺明│                            │
│細單1 張、手機5 支、帳簿一疊    │                            │
├────────────────┼──────────────┤
│帳冊1 本、筆記本1 本、周淑惠0280│嘉義縣六腳鄉蘇厝村145之61號 │
│00000000土銀北港分行存摺及印章各│康雪紅住處                  │
│一個、康麗娟000-00-00000-0-0萬泰│                            │
│商銀中和分行存簿及印章各一個、名│                            │
│片1張                           │                            │
├────────────────┼──────────────┤
│筆記本1本                       │雲林縣北港鎮○○路658巷16號 │
│                                │康麗娟住處                  │
└────────────────┴──────────────┘
